臺灣臺中地方法院刑事判決　　　　　　　　　　　　九十三年度中簡上字第七八號
　　上　訴　人　臺灣臺中地方法院檢察署檢察官
　　被　　　告　甲○○
右上訴人因被告竊盜案件，不服本院臺中簡易庭九十二年度中簡字第二三六五號中華
民國九十二年十一月二十七日第一審簡易判決（聲請案號：臺灣臺中地方法院檢察署
九十二年度偵字第二００三八號、第二一四五六號），提起上訴暨移
年度偵字第二二一０號、第四五０五號），本院管轄之合議庭逕為第一審判決如左：
    主  文
原判決撤銷。
本件免訴。
    理  由
一、聲請簡易判決處刑意旨略以：被告甲○○於民國九十二年十月十一日二十一時許
    ，在臺中市○○區市○路四八０號「衣蝶百貨公司」二樓溫慶珠專櫃內，趁該專
    櫃員工不注意之際，徒手竊取米色絲質洋裝一件，得手後藏放於外套左衣袖內，
    旋為專櫃小姐蔡秀姿發覺，報警在樓梯間當場查獲，起出前揭米色絲質洋裝一件
    ；再於九十二年十一月一日二十一時二十分許，在臺中市○區○○路三段一六一
    號「中友百貨公司」Ｂ棟二樓ＵＮＴＩＴＬＥＤ專櫃內，徒手竊取ＵＮＴＩＴＬ
    ＥＤ牌黑色毛線衣一件，得手後藏放在隨身手提袋內，剛離開時即為專櫃小姐鄭
    惠英及吳佳穎二人發現報警查獲，起出前揭ＵＮＴＩＴＬＥＤ牌黑色毛線衣一件
    ，因認被告涉犯刑法第三百二十條第一項竊盜罪嫌。
二、按案件曾經判決確定者，應諭知免訴之判決，並得不經言詞辯論為之，刑事訴訟
    法第三百零二條第一款、第三百零七條分別定有明文。又訴訟上所謂一事不再理
    之原則，關於實質上一罪或裁判上一罪，亦均有其適用，最高法院六十年臺非字
    第七七號著有判例，可資參照。
三、查被告在本案之前曾犯有如下數罪：
  (一)被告於九十年十二月十一日十五時許，在臺中市○○路三０八號「豐榮鐘錶批發
    店」內，竊取鱷魚（ＣＲＯＣＯＤＩＬＥ）廠牌、型式編號分別為八九一三之一
    、八七三九之二之手錶各二只得手；又於同日十八時十分許，在臺中市○○區○
    ○路五三三號「家樂福量販店」之地下一樓，竊取媚比琳魔俏防水睫毛膏、神奇
    測電三號電池；又於九十二年三月二十三日二十一時許，在臺中市西屯區○○○
    路○段一一一號「新光三越百貨公司」一樓專櫃竊取高跟鞋、太陽眼鏡，於地下
    一樓專櫃竊取法國娃娃牌背心、奧黛莉內衣、內褲、香水、ＶＩＶＩＡＮＮ牌髮
    夾，於三樓專櫃竊取ＣＫ牌內衣、ＭＯＲＧＡＮ牌皮夾等物。經本院於九十二年
    五月六日以九十二年度易緝字第一七０號判處竊盜罪處有期徒刑四月，得易科罰
    金，並於九十二年八月二十六日確定。
  (二)被告冒用其妹「陳阮慧娟」名義，於九十二年三月二十二日十四時許，在臺中市
    西區○○○○街一一七號「比莉精品服飾店」內竊取尚錦卡其碎花上衣、帛虹格
    紋及裙、帛虹五彩繡珠披肩、帛虹曹領前扣格背心、雪柔藍黑萊卡背心、石全棉
    休閒襯衫等。經本院臺中簡易庭於九十二年四月二十三日，以九十二年度中簡字
    第九一五號判處其竊盜罪處拘役三十日，得易科罰金，經陳阮慧娟發覺遭冒名提
    起上訴，經本院以其非有權上訴者，於九十二年八月二十八日以九十二年度中簡
    上字第二八三號裁定駁回上訴，原審並分別於九十二年十月八日裁定更正當事人
    姓名為「甲○○」，及於同年十二月九日裁定更正當事人住址為「寧漢街」，並
    將原審判決及更正裁定一併送達被告（先前因被告冒名關係，原審判決並未合法
    送達被告），因被告住居處所均遷移不明，經公示送達，由本院將領取上開文書
    之通知於九十二年十月二十七日張貼於本院牌示處，並囑託臺中市西屯區公所代
    為張貼公示送達公告，經該公所於同年月二十九日張貼完畢（直至九十二年十一
    月二十七日經過三十日業已發生公示送達效力），後於九十三年一月十二日確定
    。
  (三)被告冒用其妹「陳阮慧娟」名義，於九十二年五月一日十四時三十分許，在臺中
    市○區○○○路一段四二三號「廣三百貨公司」竊取女用皮包等物。經本院臺中
    簡易庭於九十二年五月三十日，以九十二年度中簡字第一二一九號判處其竊盜罪
    有期徒刑二月，得易科罰金在案（被告冒用其妹之名應訊，該案應俟裁定更正受
    判決人欄姓名，連同判決書重新送達後，始起算上訴期間，現該案尚未確定）。
  (四)被告於九十二年八月十六日二十一時許，在臺中市○區○○路二九四號「全聯福
    利中心」竊取雨傘、潤膚油等物。經本院臺中簡易庭於九十二年九月十日，以九
    十二年度中簡字第一八四二號判處其竊盜罪有期徒刑三月，得易科罰金，於九十
    二年十一月十七日確定在案（尚未執行）。
四、綜觀被告所犯上開數罪，無非係利用在各該百貨公司或商店，竊取皮包、手錶、
    衣物、雨傘等物，本案與上開各該犯罪時間甚為接近，犯罪手法相同，所犯構成
    要件復相同，顯均係基於被告竊盜之概括犯意反覆為之，業據本院職權調取上開
    卷宗核閱屬實，復有向臺灣臺中地方法院檢察署執行科振股書記官查詢上開各案
    確定日期之審理單記載一紙可明。按確定判決之既判力，係以最後審理事實法院
    宣示判決時為準，最高法院三十二年度上字第二五七八號著有判例足供參照；次
    按判決應宣示之，但不經言詞辯論之判決，不在此限，刑事訴訟法第二百二十四
    條第一項定有明文；又裁判制作裁判書者，除有特別規定外，應以判決正本送達
    於當事人、代理人、辯護人及其他受裁判之人，同法第二百二十七條第一項亦著
    有規定。是裁判宣示或送達於當事人、代理人、辯護人或其他受裁判之人時，始
    對外發生裁判之效力，如裁判未經宣示復未送達者，則對外尚不發生效力，自無
    拘束力可言，最高法院八十二年度台非字第三一一號刑事判決要旨參照（載最高
    法院刑事裁判書彙編第十三期第三三二頁）。依同法第四百五十五條之規定，書
    記官接受簡易判決原本後，應立即制作正本送達於當事人，從而刑事簡易案件之
    判決，既未經宣示，該判決自應以正本送達於當事人時，始對外發生效力，則地
    方法院依簡易程序判決後，因未上訴而確定，其判決確定既判力對於時間效力之
    範圍，應以判決正本送達時為準（座談機關：臺灣高等法院暨所屬法院八十六年
    法律座談會彙編，八十七年六月版，第三六五頁至第三六八頁）。查依被告所犯
    前開各罪，均經判決或確定，茲以三、(二)所犯竊盜案之最後判決確定日九十三年
    一月十二日為準對被告較為有利；而該案既經本院臺中簡易庭判處拘役三十日，
    得易科罰金，該判決連同更正姓名之裁定經公示送達後，經過最後通知公告之日
    起，經過三十日發生效力，而本院臺中簡易庭囑託臺中市西區公所於九十二年十
    月二十九日張貼公告完畢，有臺中市西區公所九十二年十月二十九日公所民字第
    ０九二００二四四二七號簡便復文表一份存於九十二年度中簡字第九一五號卷宗
    可明，經過三十日即九十二年十一月二十七日業已生送達效力，當事人即被告、
    檢察官自應受該判決效力所拘束，不得就犯罪行為在此之前、具有連續犯關係之
    案件再行起訴。本案再就被告於九十二年十月十一日及同年十一月一日竊盜犯行
    再行起訴，顯係就具有裁判上一罪之同一案件重複起訴，且前案業於九十三年一
    月十二日判決確定，公訴人再就曾經判決確定之案件重複起訴，有違一事不再理
    原則。原審未詳予調查，遽認被告涉有竊盜犯行，而予論科，自有未當；上訴人
    另以被告涉犯其他竊盜罪嫌，以原審不及審酌為由提起上訴並移送併辦，雖無理
    由，然原判決有如上違法之處，自應將原審判決撤銷，諭知免訴之判決，並得不
    經言詞辯論為之。本案既應為免訴判決如前所述，則檢察官聲請移送併辦部分即
    失所附麗，自應退回原承辦股另為妥適處理，附此敘明。
五、按檢察官聲請以簡易判決處刑之案件，經法院認為有第四百五十一條之一第四項
    但書之情形者，應適用通常訴訟程序審判之，刑事訴訟法第四百五十二條定有明
    文；且對於簡易判決之上訴，準用刑訴法第三編第一章及第二章之規定，管轄第
    二審之地方法院合議庭受理簡易判決上訴案件，應依通常程序審理。其認案件有
    刑訴法第四百五十二條之情形者，應撤銷原判決，逕依通常程序為第一審判決，
    法院辦理刑事訴訟簡易程序案件應行注意事項第十四項亦有規定。查本案認定被
    告所涉犯竊盜罪嫌，應依法為免訴判決之諭知，已如前述，已有刑事訴訟法第四
    百五十一條之一第四項但書第三款之情形，依前揭法律規定，原審乃屬誤用簡易
    處刑程序，應由本院合議庭逕依通常程序審理後，而為第一審之判決，檢察官如
    不服本判決，仍得於法定上訴期間內，向管轄之第二審法院提起上訴，附此敘明
    。
據上論斷，應依刑事訴訟法第四百五十五條之一第一項、第三項、第四百五十二條、
第四百五十一條之一第四項但書第三款、第三百六十九條第一項前段、第三百六十四
條、第三百零二條第一款、第三百零七條，判決如主文。
中      華      民      國      九十三      年    四    月      九      日
                                  審判長法  官  張靜琪
                                        法  官  王世華
                                        法  官  賴妙雲
右正本證明與原本無異。
如不服本判決，應於送達後十日內向本院提出上訴狀 （須附繕本） ，上訴於台灣高
法院台中分院。
                                        書記官
中      華      民      國      九十三      年    四    月      九      日
